臺灣桃園地方法院交通事件裁定　　　　　94年度交聲字第39號
原處分機關　交通部公路總局新竹區監理所中壢監理站
異　議　人
即受處分人　景德通運有限公司
代　表　人　盧廷景
代　理　人　簡健銘
上列受處分人因違反道路交通管理處罰條例案件，對於交通部公
路總局新竹區監理所中壢監理站中華民國93年12月29日所為之處
分（原裁決案號：壢監裁字第裁53－Z00000000號）聲明異議，
本院裁定如下：
    主  文
異議駁回。
    理  由
一、原處分意旨略以：本件異議人即受處分人景德通運有限公司
    所有之車牌號碼272-GE號營業曳引車於民國93年10月6 日上
    午8 時3 分許，在國道三號公路安坑交流道出口匝道處，違
    規行駛於路肩，經警依法攔停稽查，當場告知違規事實，惟
    該駕駛拒絕出示證件，遂經內政部警政署國道公路警察局第
    六警察隊樹林分隊警員江英明依違反道路交通管理處罰條例
    第33條、第60條第2 項第1 款規定逕行舉發，填製公警局交
    字第Z00000000 號舉發違反道路交通管理事件通知單，異議
    人申訴否認前開事實，裁決單位遂爰依前揭條例、違反道路
    交通管理事件統一裁罰基準及處理細則第41條第4 項規定填
    製壢監裁字第裁53-Z00000000號，處分異議人罰鍰新台幣39
    00元等語。
二、異議意旨略以：異議人景德通運有限公司於93年10月6 日委
    由受僱司機黃揚群駕駛車牌號碼272-GE號營業曳引車行經國
    道3 號高速公路安坑北上出口進入安坑，當時早上8 點鐘左
    右，正值上班時間，大小車輛排隊緩緩行進，於出口前在如
    相片所示之位置遭國道高速公路第六警察隊警員攔阻，司機
    黃揚群即停車受檢，警察告知之司機黃揚群行駛路肩，司機
    黃揚群辯解：「我沒有行駛路肩，而且該路段根本容不下曳
    引車行駛，行駛路肩一定會撞上前車」，但執勤警察堅持開
    單，司機黃揚群認為無違規事實不願出示證照。又逕行舉發
    處罰，依道路交通管理處罰條例第7 之2 條規定，本案確有
    接受攔停，要逕行舉發則要以該法條第6 項「其他違規行為
    經以科學儀器取得證據資料者」，本人除接獲「違反道路交
    通管理事件通知單」要罰錢外，無任何科學儀器取得之證據
    資料，顯然本案「逕行舉發」已違反道路交通管理處罰條例
    第7 之2 條之規定。再者，警察逕行舉發當天視線良好，但
    因該路段有部份隆起，在員警所停駐位置顯然有觀測仰角，
    不足以判定是否行駛路肩，若有行駛路肩照相存證並不困難
    ，今因司機表明絕未行駛路肩。是以，聲明異議人具狀聲明
    異議，請求撤銷原處分等語。
三、按汽車行駛高速公路，不得在路肩上行駛，或利用路肩超越
    前車或倒車；又汽車行駛於高速公路而不遵管制之規定者，
    處汽車駕駛人3000元以上6000元以下罰鍰；汽車駕駛人，駕
    駛汽車有「一、不服從交通勤務警察或依法令執行交通指揮
    稽查任務人員之指揮或稽查者。」，而本章各條無處罰之規
    定，處900 以上1800元以下之罰鍰。高速公路交通管制規則
    第9條 第1 項第2 款、道路交通管理處罰條例第33條第1 項
    前段、第60條第2 項第1 款分別定有明文。
四、經查：
  (一)本件異議人所有之車牌號碼車牌號碼272-GE號營業曳引車於
    93年10月6日 上午8 時3 分許，在國道三號公路安坑交流道
    出口匝道處，違規行駛於路肩，且該駕駛拒絕出示證件，遂
    經內政部警政署國道公路警察局第六警察隊樹林分隊警員江
    英明依違反道路交通管理處罰條例第33條、第60條第2 項第
    1 款規定逕行舉發，填製公警局交字第Z00000000 號舉發違
    反道路交通管理事件通知單，有舉發違反道路交通管理事件
    通知單在卷可稽。
  (二)異議代理人簡健銘於本院94年2月17日開庭訊問時，雖稱：
    當初我們這個司機開這個車，當時是在上班時間，車很多，
    我們車很寬，不可能為了超車而行駛路肩。而且交流道下去
    有個坡道隆起，警車的位置不可能會看到曳引車有行駛路肩
    的情形等語。然證人即舉發警員江英明於同日經本院訊問時
    證稱：「當時伊是跟郭司仁警員在執行巡邏勤務，其巡邏車
    是定點停在出口指示牌子的後方，人是站在指示牌的前方（
    並當庭於本院卷第9 頁相片上畫出其人所站之位置），而且
    是當場將違規之車輛攔下，伊同事好幾次請當時的違規司機
    出示證件，且也有告訴該司機說他行駛路肩違規，但該司機
    說他沒有行駛路肩，當時伊是從車子下來，看到曳引車的車
    頭已經駛入車道，但曳引車後面的板車的輪子都還在路肩上
    ，伊也有要求曳引車的司機提出駕照或行照之類證件，但該
    司機都沒有出示。」等語，其就當時所見上開曳引車違規行
    駛路肩之情形已陳述明確，異議人之代理人當庭對警員所作
    之證言亦表示沒有意見，而依卷附照片所示，從警員所站立
    之位置往安坑交流道出口處是緩下坡，並無代理人所謂有坡
    道隆起，造成警員視線誤差之可能。又依警員提出之舉發地
    點照片，現場路肩寬度經實際測量為3.3 公尺（本院卷第29
    頁下方照片），經比對卷附之上開曳引車的車籍資料，該車
    之車寬為2.5 公尺，二者相差尚有80公分，實無異議人所稱
    該曳引車無法行駛於路肩之情形。
  (三)又證人江英明為依法執行勤務之員警，與異議人毫無怨懟，
    衡情當無自陷偽證罪而構詞誣賴異議人之理，復查無積極證
    據足以證明證人江英明上開證述係屬虛偽，且交通警察製單
    舉發違反道路交通管理處罰條例所列之違規事實，本質上為
    行政處分，係公務員基於職務上之權力，依法就特定之具體
    事件所為之具公法上效果之單方面行政行為，基於公務員為
    公法上行為具有公信力之原則，該行政行為當可被推定為真
    正，其據以依法處分之事實認定亦為正確無誤。本此公信原
    則，乃立法者賦予行政機關制定違反道路交通事件統一裁罰
    標準及處理細則，使執勤警員得當機處分以達其維護交通秩
    序、安全之行政目的。若謂公務員一切行政行為均需預留證
    據以證其實，則國家行政勢必窒礙難行，據此，刑事訴訟法
    就犯罪證據有關之規定中，與屬行政秩序罰之交通違規裁罰
    本質不合之部分，自不在準用之列。是本件異議人既未就其
    所主張執勤員警之舉發有誤乙節提出相關證據以供調查，本
    院亦查無任何證據足資證明執勤員警有捏造事實違法取締之
    情事存在，則執勤警員本其維護交通秩序、安全職責所為之
    舉發，自應受到合法、正確之推定。
  (四)再警方取締交通違規事件，其以照相方式取證者，固足為違
    規之證明，惟警員當場舉發者，舉發之員警本身之目睹、耳
    聞，亦為違規人違規之證明，非必所有之違規事件，均需有
    照相方足為違規之證據。況警察執行勤務，事項繁瑣，且違
    規情形一過即逝，並非長期存在，何能要求警察必備有照相
    機取證，故認異議人所稱應出示照片云云，尚無可採。綜上
    所述，異議人泛以前詞置辯，自不能為本院所採。是本件異
    議人所有之前揭營業曳引車之違規事實明確，異議人之異議
    無理由，應予駁回。
據上論斷，應依道路交通案件處理辦法第19條，裁定如主文。
中　　華　　民　　國　94　　年　　3　　月　　 31  　　日
                    交通法庭法  官  林 春 鈴
右正本證明與原本無異。
如不服本裁定，應於裁定送達後5日內，向本院提出抗告狀。
　　　                  　　書記官　江世亨
中　　華　　民　　國　94　　年　　3　　月　　 31  　　日
